臺灣臺南地方法院交通事件裁定　　　　 94年度交聲字第140號
移送機關　交通部公路總局嘉義區監理所新營監理站
受處分人
即異議人　甲○○
上列受處分人因違反道路交通管理處罰條例案件，對於交通部公
路總局嘉義區監理所新營監理站民國94年3月22日所為之裁決處
分（處分案號：新監裁違字第裁73-M00000000號）聲明異議，本
院裁定如下：
    主  文
異議駁回。
    理  由
一、聲明異議意旨略以：受處分人即異議人甲○○於民國94年3
    月17日中午12時25分許，駕駛車牌號碼TL-8887號自小客車
    ，行經台一線南向310.5公里處時，被警舉發超速違規，異
    議人認為有誤。異議人於被舉發違規當日，駕車速度均維持
    於規定之行車速率，恐係他車不當超速超車，致警員誤判。
    從而，異議人不服原裁處，而提起本件異議。
二、按汽車駕駛人，行車速度，超過規定之最高時速者，處新台
    幣1千2百元以上2千4百元以下罰鍰；並予記違規點數1點；
    道路交通管理處罰條例第40條第1項及第63條第1項第1款分
    別定有明文。
三、經查：
  (一)本件受處分人即異議人甲○○於94年3月17日中午12時25分
    許，駕駛車牌號碼TL-8887號自小客車，行經速限70公里之
    台一線南向310.5公里處時，為警以雷射槍測速器測獲該自
    小客車之行車時速高達86公里，已超速16公里，經警攔停並
    告知其違規事實，且當場出示雷射槍測速器鎖定之時速數據
    予異議人觀看，而有違反道路速限管制規定之違規事實，有
    台南縣警察局南縣警交字第M00000000號舉發違反道路交通
    管理事件通知單1紙附卷可稽。
  (二)證人即執行勤務舉發本違規事件之員警陳進國於本院調查時
    到庭具結證稱：「（問：本件是否你告發的，情形如何？）
    是我們告發的，當時我與王嘉福共同執勤交通稽查勤務，當
    時我們在台一線南下310.5公里處執行違規超速的取締，當
    時是由我持雷射槍點測行經車輛的速度，我們二個都是在車
    外，於94年3月17日中午12時25分許，異議人的車子沿台一
    線省道行駛而來，在距離我們約3、4百公尺處前有一個彎道
    ，異議人的車子從該彎道行駛過來，我就在距離272.1公尺
    時點測異議人自小客車的速度，他的速度是86公里，而該處
    的限速是70公里，已經超速，我就告訴王嘉福該車已超速，
    就由王嘉福以紅旗示意異議人的自小客車停車，又我點測異
    議人自小客車的速度時，前方並無其他車輛，後方有陸陸續
    續來的其他車輛，但我們要攔異議人的車子時，異議人的車
    子有減速下來，後方的車因而陸續超越他，而由我們引導超
    越的車輛通過後，指示異議人車子靠邊停車」、「（問：有
    無誤測、誤判、誤認之情事？）不可能，因雷射槍是單點的
    ，對準約車牌的位置點測才能顯示速度及測距，且異議人的
    車子是第一部，所以不可能有誤測、誤判等情事」等語。並
    證人即另一舉發員警王嘉福到庭具結證稱：「（問：本件是
    否你告發的，情形如何？）是我們告發的，當時我與陳進國
    在台一線南下310.5公里處執行違規超速的取締，當時是由
    陳進國持雷射槍點測行經車輛的速度，如有超速則由我來攔
    停，我們二個都是在車外，當時陳進國點測異議人的車子後
    告訴我該部自小客車超速，我就拿紅旗並鳴笛示意異議人自
    小客車停車，當時異議人自小客車是第一部車子，也就是點
    測時異議人的前方到我們所站的位置並無其他車輛，但異議
    人的後面則有其他車輛，當我們攔停異議人車子時因為異議
    人車子有減速，並且異議人車子是行駛在內線車道，所以先
    引導外側車輛通過後再引導異議人車輛停車，當異議人停車
    後我們就拿雷射槍給異議人觀看，當時異議人並沒有表示意
    見也沒有下車，開完單後我們請他簽名也沒有任何表示，收
    受後就將車開走」等語。又參諸執勤警員係依法執行公務，
    與異議人並不相識，素無怨隙，苟非實情，自無須恣意誣攀
    之理；況警員執行公務本身受行政懲處責任之監督，到庭具
    結作證更以刑罰擔保其真實性，應無甘冒行政懲處及刑法偽
    證罪責任而刻意誣陷之必要。因此應可信賴警員陳進國、王
    嘉福前開陳證為真實。
  (三)異議人雖辯稱：異議人於被舉發違規當日駕車速度均維持於
    規定之行車速率，恐係他車不當超速超車致警員誤判云云。
    惟按交通勤務警察或依法令執行交通稽查任務人員，開單舉
    發違反道路交通管理處罰條例所列之違規事實，經公路主管
    機關或警察機關所為之裁決處罰，本質上為行政處分，係公
    務員基於職務上權力，依法就特定之具體事件所為，並具有
    公法上效果之單方行政行為。而根據公務員為公法上行為具
    有公信力之原則，該行政處分當可被推定為真正，且其據以
    依法處分之事實認定，亦應可推定為正確無誤，故本此公信
    原則，立法者乃賦予行政機關違反道路交通事件統一裁罰基
    準及處理細則等相關規定，使交通勤務警察或依法令執行交
    通稽查任務人員得當機處分，以達成維護交通秩序及公共安
    全之行政目的。反之，若謂公務員之一切行政行為，均需預
    留充分之證據，以證明其所認定之事實為真，則國家行政勢
    必受到相當程度之阻礙，而且相關行政目的亦難以順利達成
    ，故刑事訴訟法中就犯罪證據有關之規定，與屬於行政秩序
    罰之交通違規裁罰本旨不相符合之部分，自不在得以準用之
    列。從而，交通違規行政爭訟之舉證責任原理，應非如刑事
    案件中，必須超越任何合理懷疑，始可為有罪判決之嚴格證
    明程度，而係應與民事訴訟之舉證責任原理相類似，亦即，
    基本上應就行政機關與人民所各自主張有利於己之事實，分
    配其應盡之舉證責任，而非逕予適用刑事訴訟法上之「無罪
    推定」原則，此觀諸行政訴訟法第136條，規定行政訴訟程
    序準用民事訴訟法第277條舉證責任分配原則之立法意旨，
    即可明瞭。查原裁決機關交通部公路總局嘉義區監理所新營
    監理站，裁決異議人甲○○駕駛車輛超速行駛，乃引據舉發
    單為證。而舉發本件違規事件之員警陳進國、王嘉福，就本
    件如何查獲並舉發之經過，亦於本院調查時到庭陳證無訛，
    已如前述，並就異議人當時所駕駛車輛，經雷射槍測速器鎖
    定，發現該車超速經其攔停之違規情節均陳述明確，且本件
    執勤警員所用之雷射槍測速器，為Kustom公司製造之ProLas
    erIII機種，乃國外先進科學儀器，因我國經濟部中央標準檢
    驗局尚未有檢定雷射槍測速器之規範，故在未有檢定規範以
    前適用國際檢驗規定（國外需經過檢定合格始得出廠），且
    該檢驗合格文件譯本業經我國法院公證等情，則有該雷射槍
    測速器測試報告認證資料1份在卷足憑。而由上開測試資料
    內容，可知該雷射測速槍與迎面而來的車輛比對測試結果，
    其標準偏差之差別為1.08Km/h；而與背道而馳的車輛比對測
    試結果，其標準偏差之差別為1.68 Km/h（詳見該測試報告
    第16、17頁），足見該雷射槍測速器測速結果之誤差，應在
    2Km /h以內，故本件執勤警員所使用之雷射槍測速器，雖然
    無法由我國經濟部中央標準檢驗局加以檢驗並確認合格無誤
    ，然該雷射槍測速科學儀器之準確度及正確性，則仍甚值得
    信賴。況雷射測速器為直線鎖定單1部車輛，目前無法同時
    測得2部以上之車輛速度，且均面對來車測速，經鎖定超速
    車輛並由執勤員警目視確認後始予攔車檢查等情，亦據台南
    縣警察局94年4月11日南縣警交字第0940034520號函載明足
    憑。又異議人並未就該車未超速之主張，提供任何可資調查
    之事證，以佐證其所辯之內容，且經核亦無任何證據，足資
    證明本件執勤警員確有捏造事實違法取締之情事，故證人即
    警員陳進國、王嘉福本其維護交通秩序及行車安全等職責所
    為之本件交通違規舉發，自應受到合法、正確之推定。是異
    議人前開所辯，顯係避責之詞，自無可採。從而，異議人於
    前開時、地，有違反道路速限管制規定之違規事實，應可認
    定。
四、綜上所述，本件受處分人即異議人甲○○於上揭時、地，駕
    駛前述自小客車，有行車速度超過規定最高時速之違規事實
    既可認定，則原處分機關即交通部公路總局嘉義區監理所新
    營監理站據此引用道路交通管理處罰條例第40條第1項及第
    63條第1項第1款等規定，並參酌違反道路交通管理事件統一
    裁罰標準表之相關內容，而裁處異議人罰鍰新台幣1千7百元
    ，並記違規點數1點，於法並無不當。從而，本件異議人之
    異議經核並無理由，應予駁回。
五、據上論斷，應依道路交通案件處理辦法第19條，裁定如主文
    。
中　　華　　民　　國　　94　　年　　5 　　月　　26　　日
                  交通法庭  法　官　洪榮家
以上正本證明與原本無異。
如不服本裁定應於送達後5日內向本院提出抗告狀（應附繕本）
。
                            書記官  陳志德
中　　華　　民　　國　　94　　年　　5 　　月　　27　　日
